臺灣高等法院花蓮分院民事裁定　　　　　　　九十三年度抗更(一)字第一號
　　抗　告　人　吳明星企業有限公司
　　法定代理人　甲○
　　相　對　人　臺灣土地銀行股份有限公司
　　法定代理人　乙○○
右抗告人與相對人間拍賣抵押物事件，對於中華民國九十三年六月三日臺灣花蓮地方
法院九十三年拍字第八五號裁定提起抗告，經最高法院發回，本院裁定如左：
    主  文
抗告駁回。
抗告程序費用由抗告人負擔。
    理  由
一、按民法第八百七十三條第一項規定，抵押權人於債權已屆清償期而未受清償者，
    得聲請法院拍賣抵押物，就其賣得價金而受清償，是抵押權人依此規定聲請拍賣
    抵押物，係屬非訟事件，法院所為准駁之裁定，無確定實體法上法律關係存否之
    性質，於債權及抵押權之存否，亦無既判力。故祗須其抵押權已經依法登記，且
    抵押債權已屆清償期而未受清償，法院即應為准許拍賣抵押物之裁定。至於實體
    上法律關係有爭執之人，為求保護其權利，應提起訴訟，以求解決（最高法院七
    十年度台抗字第一九七號裁定意旨參照）。
二、本件相對人在原法院聲請意旨略以：訴外人銘星企業股份有限公司於民國（下同
    ）八十二年八月二十四日，以原裁定附表所示之不動產為向相對人借款之擔保，
    設定本金最高限額抵押權新台幣（下同）三千六百萬元，存續期間自八十二年八
    月十九日起至一百一十二年八月十八日止，債務清償日期各別訂明於借據內，並
    經登記在案。嗣銘星企業股份有限公司於八十二年八月二十五日向相對人借款三
    千萬元，並有利息之約定，年息為百分之十點一二五，借款期限為十五年，自八
    十二年八月二十五日起以每月為一期，分一八○期，按期平均攤還本息，如未按
    期攤還本息時，即喪失期限之利益，視為全部到期，應即全部償還，並應依上開
    利率百分之十（逾期六個月以內）及百分之二十（逾期六個月以上）加付違約金
    ，自八十七年十二月二十五日起債務人即未按期支付本息，經相對人於八十八年
    三月二十四日聲請支付命令，並於八十八年五月二日日確定在案，嗣後債務人申
    請變更還款條件，因連帶債務人吳銘達不願簽章，致和解不成，是以，雙方約定
    還款條件既未變更，債務人自應依本公司歷年來基本放利率加六碼計息，並依約
    本息平均攤還，應攤還之本息每月為一百三十九萬三千二百九十二元，而非債務
    人主張之二十五萬元。依雙方簽訂借據第三項償還方法：若有一期未履行，視為
    全部到期。至於繳交之本息不足，為何仍收其款項？按銀行業之慣例，客戶繳款
    時，縱令不足亦不得拒收，僅在繳款單上更改其繳款金額待下次繳款時補收，如
    九十三年四月五日繳納之二十五萬元，係繳交九十二年二月二十五日之應繳本金
    十萬九千八百零三元，利息八萬九千九百四十四元、違約金五萬零二百五十三元
    ，債務人銘星企業股份有限公司自九十二年二月二十五日起，又未再依約繳納本
    息，尚欠本金二千二百六十一萬五千六百二十六元及利息、違約金等，依上開約
    定，本件借款應視為全部到期，而債務人銘星企業股份有限公司　六月五日將抵
　　押物轉手再抗告人；為此，提出他項權利證明書、抵押權設定契約書、土地及建
　　物登記謄本、借據影本等為證，聲請拍賣抵押物，等語。
二、抗告意旨主張: 本件抵押債權之清償期依相對人所稱借款期限為十五年，自八十
    二年八月二十五日起，至今尚未屆清償期；又自九十二年二月二十五日起，債務
    人即銘星企業股份有限公司每月均有依雙方嗣後合意約定，每月繳交新台幣二十
    五萬之本息，債務人均依約定繳付，根本無違約情事等語
三、經查: 依雙方訂立之中長期放款借據約定，債務人應繳交之本息為一百三十九萬
    三千二百九十二元，相對人提出他項權利證明書、抵押權設定契約書、土地及建
    物登記謄本、借據影本、催收經過情形及處理意見等為證，顯見每月應繳納本息
　　非如債務人主張之每月二十五萬元，而抗告人未提出任何借貸雙方有約定變更每
　　月給付金額為二十五萬元之釋明方法，復依相對人提出證據方法，形式上審查，
　　足認債務人有相對人所陳稱未依債之本旨而為清償之情事，依約應即視為全部到
　　期。
    債務人於屆清償期應足額清償，然其未清償，故原法院據以准許相對人拍賣系爭
    抵押物之聲請，即無不當。至抗告人爭執相對人主張抗告人未清償之時間不同，
    仍無礙抗告人未依債務本旨清償之事實，至雙方有無訂立和解契約，係屬實體上
    之爭執，非本件非訟事件程序所得審究，依前揭判例意旨，應由抗告人另循民事
    訟程序以資解決，其執以指摘原裁定不當求予廢棄，非有理由，應予駁回。
四、據上論結，本件抗告為無理由，依非訟事件法第八條第二項、第二十八條，民事
    訴訟法第四百九十五條之一第一項、第四百四十九條第一項、第七十八條，裁定
    如主文。
中　　　華　　民　　　國　  　九十三  　　年　　十二　　月　  二十八    日
　　　　　　　　　　　　　　  　　　審判長法官  謝　志　揚
                                          法官  莊  謙  崇
                                          法官  陳  淑  媛
右正本係照原本作成。
本件不得抗告。
                                    法院書記官  邱  廣  譽
中　　　華　　民　　　國　  　九十三  　　年　　十二　　月　  二十八    日
